【裁判字號】    91,易,1456
【裁判日期】    920331
【裁判案由】    詐欺
【裁判全文】
臺灣高雄地方法院刑事判決                        九十一年度易字第一四五六號
    公  訴  人  臺灣高雄地方法院檢察署檢察官
    被      告  丙○○
    被      告  甲○○
右列被告因詐欺案件，經檢察官提起公訴（九十一年度偵字第六八六九號），本院判
決如左：
    主  文
甲○○行使偽造私文書，足以生損害於他人，處有期徒刑壹年。扣案偽鍍金手鍊貳條
、鍍金項鍊參條、大華當鋪典當記錄單上偽造之「戊○○」署押壹枚均沒收。
丙○○共同意圖為自己不法之所有，以詐術使人將本人之物交付，未遂，處有期徒刑
參月，如易科罰金，以參佰元折算壹日。扣案偽鍍金手鍊貳條、鍍金項鍊參條均沒收
。
    事  實
一、丙○○前於民國八十九年間，因詐欺案件，經台灣彰化地方法院判決處有期徒刑
    一年二月，緩刑五年確定。甲○○與丙○○係夫妻關係，前於八十三年間，因違
    反麻醉藥品管理條例案件，經台灣板橋地方法院判決，處有期徒刑六月確定，於
    八十四年一月二十六日易科罰金執行完畢，八十九年間又因詐欺案件，經台灣彰
    化地方法院判決處有期徒刑一年六月，經台灣高等法院台中分院駁回上訴確定（
    尚未執行完畢）。甲○○因經濟狀況欠佳又逢幼子過世急需現金，遂萌不法所有
    之意圖，基於詐欺取財及偽造並行使偽造私文書之犯意，至台北市○○○路購得
    鍍金手鍊二條、鍍金項鍊三條，持其在九十一年三月下旬某日，基於概括犯意先
    後在桃園地區拾獲後侵占入己之八十九年六、七月間遺失之戊○○身分證及九十
    一年三月六日遺失之丁○○身分證，於九十一年三月三十日以至高雄地區向友人
    借款為由，請丙○○一同前往，二人抵達高雄之後，甲○○先安排丙○○用餐自
    己則在十一時許藉機離開，持戊○○之身分證至乙○○（起訴書誤植為乙○○）
    所經營位於高雄縣大樹鄉○○村○○街一三七號「大華當鋪」，偽以戊○○之名
    義典當鍍金項鍊二條，乙○○不疑有他，以新台幣（下同）一萬元之價額允典，
    甲○○得手後，在記載有戊○○典當紀錄之典當紀錄單上按捺指印，表示自己為
    戊○○並確認前開事實而偽造私文書並持以行使，與乙○○旋離去。甲○○食髓
    知味，復於同日下午四時許，交付丁○○之身分證及鍍金手鍊二條、鍍金項鍊一
    條與丙○○，要求郭女以同一手法行詐，丙○○遂與甲○○基於詐欺取財之犯意
    聯絡，佯以丁○○之名義至前址典當鍍金手鍊二條、鍍金項鍊一條，嗣因乙○○
    察覺有異，旋將假手鍊二條、假金鍊一條持往林天泉所經營位於高雄縣大樹鄉○○村○○街一一四號「金玉堂銀樓」鑑定真偽，嗣經林天泉以火燒金飾後，鑑定
    為假金飾，始知上情而報警處理，而循線查獲甲○○，並扣得偽造鍍金項鍊三條
    及鍍金手鍊二條與丁○○之身分證一枚，戊○○之前開身分證則於追緝之間為甲○○丟棄。
二、案經乙○○訴由高雄縣警察局仁武分局報告台灣高雄地方法院檢察署檢察官偵查
    起訴。
    理  由
一、本件訊之被告甲○○對於右揭時、地持鍍金之金飾至告訴人乙○○所經營之「大
    華當鋪」典當之事實坦認不諱，核予證人乙○○、林天泉、戊○○、丁○○於警
    訊及本院審理時所述情節相符，扣案之金飾，經送法務部調查局鑑定，證實為銀
    、鈮合金之鍍金飾品，有該局九十一年六月四日調科壹字第０９１２３０４７８
    ００號檢驗通知書可資為證，是被告甲○○之自白堪予採信。被告丙○○雖矢口
    否認有詐欺取財之犯行，辯稱：丁○○之身分證及假手鍊二條、假金鍊一條均係
    被告甲○○交予伊的，並不知金飾從何而來，亦不知金飾是假的，之所以持他人
    之身分證典當是因為自己有前案紀錄，擔心持金飾典當會遭拒絕云云。然被告二
    人係夫妻，對於彼此之財務狀況當知無不知之理，又其二人既為向友人籌款而來
    ，何以在該友人未出現之前，被告甲○○卻得憑空持有金飾供典當？又若該金飾
    係友人暫借，何以未同時出具保單等資料以為憑證？再者，被告丙○○持他人身
    分證典當金飾，若其所持以典當之物果為真品，當可透過當鋪之鑑定程序為證實
    ，何須因為有前案而擔心遭到拒絕？反之，二人前均曾因以他人名義持假金飾典
    當遭法院判處徒刑，有被告二人之全國前案紀錄表可憑，被告丙○○縱使事先對
    於甲○○攜有假金飾預為典當一事不知情，於王某交付鍍金金飾及他人身分證之
    時，當對於該金飾並係鍍金之物知情並進而與之有犯意之聯絡方持以為典當，是
    被告丙○○所辯，顯係事後卸責之詞，委無足採。此外，並有高雄縣當鋪商業同
    業公會押當臺帳、高雄縣當鋪商業同業公會函各乙紙附卷足參。被告二人之犯行
    均堪認定
二、核被告甲○○拾獲他人遺失身分證而予以侵占之行為，係犯刑法第三百三十七條
    之侵占遺失物罪；冒戊○○名義偽簽署押於典當紀錄單，並持以行使之行為，係
    犯刑法第二百十六條、第二百十條行使偽造私文書，被告於典當紀錄單上偽造署
    押之行為係偽造私文書之部分行為，而其偽造後持以行使，偽造之低度行為為行
    使之高度行為所吸收，均不另論罪；以鍍金假金飾向當舖詐典得現金之行為，係
    犯刑法第三百三十九條第一項之詐欺取財罪；而甲○○、丙○○以前開方法詐騙
    但未取得財物之行為，係犯刑法第三百三十九條第三項、第一項之詐欺取財未遂
    罪。被告甲○○與被告丙○○之間，就第二次持鍍金金飾典當之行為，有犯意聯
    絡與行為分擔，為共同正犯。被告甲○○所犯二次侵占遺失物；二次詐欺取財（
    含既遂、未遂），均時間緊接，犯罪構成要件相同，顯係基於概括犯意為之，俱
    為連續犯，各依法以一罪（其中詐欺取財既遂、未遂部分，從詐欺取財既遂論）
    並加重其刑。又其所犯上開連續侵占遺失物、行使偽造私文書、詐欺取財、（含
    既遂、未遂），有方法結果關係，依牽連犯之規定，從一重之行使偽造私文書罪
    論處。被告丙○○所為詐欺取財之犯行，未取得財物變為乙○○識破，為未遂犯
    ，爰按刑法第二十六條前段之規定減輕之。爰審酌被告二人前有相同手法之犯罪
    紀錄，有台灣彰化地方法院八十九年素字第三八二號判決及臺灣高等法院臺中分
    院九十一年度上訴字第八六五號判決可資為證，其於前案判決之後不知自檢猶為
    同類犯行，犯罪之動機及手段均不足採，然念其二人之子王文進（八十六年出生
    ）確實因患有唐氏症等疾病，並因心內膜墊缺損經施以心臟手術後併發右心衰竭
    ，並致缺血性腦病變而於九十一年一月二十一日死亡而需款支付前開費用，有國
    立台灣大學醫學院附設醫院診斷證明書及死亡證明書各一紙可資為證，其犯本罪
    之目的尚值得同情，又其因本件犯罪所得一萬元業已返還於乙○○所生之危害及
    犯罪後之態度等一切情狀，量處如主文所示之刑。被告偽造之典當紀錄單以持向
    乙○○行使而非被告所有，故不宣告沒收，但其上偽造之「戊○○」之署押，依
    刑法第二百十九條宣告沒收；扣案之鍍金項鍊三條、鍍金手鍊子二條，為被告甲○○所有供本件犯罪所用之物，業據被告甲○○供承在卷，併依刑法第三十八條
    第一項第二款之規定，予以宣告沒收。
三、公訴人雖未論及被告甲○○連續侵占遺失物及行使偽造私文書之犯行，然因該部
    分犯罪事實與業經起訴之詐欺取財犯行，有牽連犯之裁判上一罪關係，本院自得
    併予審究。又公訴意旨雖認被告丙○○就被告甲○○持戊○○之身分證典當假金
    飾之犯行亦有犯意之聯絡及行為之分擔，然被告丙○○堅決否認對於甲○○前開
    典當行為知情，辯稱：於用餐期間，甲○○先行離開，不知道他有先持戊○○之
    身分證去大華當鋪典當假金飾等語。經查：案發之日被告甲○○自己先行前往大
    華當鋪典當，嗣後才要求丙○○以丁○○之身分證至該當鋪典當金飾之情，業具
    被告甲○○供陳在卷，而證人乙○○亦表示，當日十一時許甲○○先至該當鋪典
    當之後，下午四時許丙○○才至同一當鋪典當，加以本件並無積極證據證明丙○○事先對於甲○○之第一次典當犯行有所知悉並與之有犯意之聯絡及行為分擔，
    難認被告丙○○有參與該部分之犯行，然因公訴人認該部分之事實，與丙○○所
    為詐欺取財未遂之犯行，具有連續犯之裁判上一罪關係，故不另為無罪之諭知，
    均附此敘明之。
據上論斷，應依刑事訴訟法第二百九十九條第一項前段，刑法第二十八條、第五十六
條、第二百十六條、第二百十條、第二百十九條、第三百三十七條第一項、第三百三
十九條第一項、第三項、第二十六條前段、第五十五條、第四十一條第一項、第三十
八條第一項第二款，罰金罰鍰提高標準條例第一條前段、第二條，判決如主文。
中      華      民      國    九十二    年      三      月    三十一    日
                                  臺灣高雄地方法院刑事第二庭
                                         法  官    卓立婷
右正本證明與原本無異。
如不服本判決，應於判決送達後十日內，向本院提出上訴狀。
                                         書記官    李春慧
中      華      民      國    九十二    年      四      月      十      日
附錄本件論罪法條全文：
刑法第二百十條
偽造、變造私文書，足以生損害於公眾或他人者，處五年以下有期徒刑。
刑法第二百十六條
行使第二百十條至第二百十五條之文書者，依偽造、變造文書或登載不實事項或使登
載不實事項之規定處斷。
刑法第二百十九條
偽造之印章、印文或署押，不問屬於犯人與否，沒收之。
刑法第三百三十七條
意圖為自己或第三人不法之所有，而侵占遺失物、漂流物或其他離本人所持有之物者
，處五百元以下罰金。
刑法第三百三十九條
意圖為自己或第三人不法之所有，以詐術使人將本人或第三人之物交付者，處五年以
下有期徒刑、拘役或科或併科一千元以下罰金。
以前項方法得財產上不法之利益或使第三人得之者亦同。
前二項之未遂犯罰之。


司法院資訊處製作；財團法人民間司法改革基金會備份。
